臺灣桃園地方法院民事簡易判決
111年度壢簡字第785號
原      告  張玄昆  

被      告  羅國暉  
上列當事人間請求侵權行為損害賠償事件，原告提起刑事附帶民
事訴訟，經本院刑事庭以110年度壢交簡附民字第24號裁定移送
前來，本院於民國111年9月15日言詞辯論終結，判決如下：
    主      文
被告應給付原告新臺幣327,489元，及自民國111年7月6日起至清
償日止，按年息5％計算之利息。
原告其餘之訴駁回。
訴訟費用新臺幣1,440元由被告負擔新臺幣1,066元，餘由原告負
擔。
本判決原告勝訴部分得假執行。
原告其餘假執行之聲請駁回。
    事實及理由
壹、程序部分:
    按訴狀送達後，原告不得將原訴變更或追加他訴。但擴張或
    減縮應受判決事項之聲明者，不在此限。民事訴訟法第255
    條第1項但書第3款定有明文。本件原告起訴時訴之聲明為：
    被告應給付原告新臺幣(下同)311,562元，及自起訴狀繕本
    送達翌日起至清償日止，按年息5％計算之利息(見附民卷第5
    頁)，嗣變更訴之聲明如後述所示。原告上開所為訴之變更
    ，核屬擴張應受判決事項之聲明，與前揭規定相符，應予准
    許。
貳、實體部分:
一、原告主張：被告於民國108年12月18日上午11時10分許，騎
    乘腳踏自行車由桃園市中壢區中華路與南園路口北側，沿行
    人穿越道由南園路穿越中華路往普忠路欲左轉行駛中華路往
    桃園區時，本應注意慢車行駛，應遵守道路交通號誌之指示
    ；慢車行駛至交岔路口，其行進或轉彎，應依號誌之規定行
    駛；車輛面對圓形紅燈表示禁止通行，不得超越停止線或進
    入路口；慢車左轉彎時，應繞越道路中心處左轉進入規定行
    駛車道內行進。但行駛於同向二車道以上之單行道右側車道
    或右側慢車道者，應依兩段方式進行左轉，而依當時天候晴
    、日間自然光線、柏油路面乾燥無缺陷、無障礙物、視距良
    好等，並無不能注意之情事，竟疏於注意而未依規定兩段式
    左轉，且至路口中間分隔島時已然顯示紅燈，被告仍貿然闖
    越，適有原告騎乘車牌號碼000-000號普通重型機車，沿桃
    園市中壢區中華路往桃園區直行，由中華路、南園路口南側
    綠燈起步，因原告煞車不及而與被告碰撞倒地，致原告受有
    左外側踝骨折伴足踝韌帶撕裂傷、雙手、左肘等多處擦傷等
    傷害(下稱系爭傷害)，並因而受有醫療費用80,889元、看護
    費68,200元、不能工作損失96,000元，及精神慰撫金200,00
    0元，共計445,089元之損害，爰依侵權行為之法律關係提起
    本件訴訟等語，並聲明：被告應給付原告445,089元，及自1
    11年7月6日起至清償日止，按年息5％計算之利息；願供擔保
    請准宣告假執行。
二、被告則以：伊通行時為綠燈，無過失責任，原告應證明系爭
    傷害係伊造成的等語，資為抗辯。並聲明：原告之訴駁回。
三、本院之判斷:
    原告主張被告於前開時間、地點，騎乘自行車因未遵守號誌
    及未依規定兩段式左轉，而與原告發生碰撞，致原告受有系
    爭傷害而有455,089元之損害等語，則為被告所否認，並以
    前揭情詞置辯，是本院應審究者為:(一)被告是否應負擔侵
    權行為損害賠償責任?(二)原告是否與有過失?(三)原告得請
    求之金額為若干?茲分述如下:
(一)被告是否應負擔侵權行為損害賠償責任?
  1.按因故意或過失，不法侵害他人之權利者，負損害賠償責任
    ，民法第184條第1項前段定有明文。車輛面對圓形紅燈表示
    禁止通行，不得超越停止線或進入路口；又慢車行駛至交岔
    路口，其行進或轉彎，應依標誌、標線或號誌之規定行駛，
    無標誌、標線或號誌者，應依第一百零二條及下列規定行駛
    ：三、左轉彎時，應繞越道路中心處左轉進入規定行駛車道
    內行進。但行駛於同向二車道以上之單行道右側車道或右側
    慢車道者，應依兩段方式進行左轉，道路交通標誌標線號誌
    設置規則第206條第5款第1目及道路交通安全規則第125條第
    1項第3款亦分別定有明文。
  2.系爭事故之發生過程，經本院勘驗證物袋內光碟中「事故影
    像」檔案，勘驗結果為:①畫面時間顯示為2019/12/18/11：0
    5：54至57秒：畫面左上方外側車道白線邊緣出現一台腳踏
    車（下分稱同向車道、A車），橫越同向車道停止線，向左
    斜轉往對向車道方向行駛。在上開時間57秒時，A車駛至同
    向兩車道間之白虛線處時，畫面中之車輛雖為靜止狀態，然
    待轉格之機車有開始催油門動作，呈起駛狀態。②畫面時間
    顯示為2019/12/18/11：05：58至59秒：A車繼續斜越斑馬線
    ，往對向車道方向行駛。於A車快駛至中央分隔島時，同向
    車道車輛開始直行。依上開勘驗結果之車流運行狀況及桃園
    市政府交通局110年12月2日桃交資字第1100063360號函所示
    之系爭事故時制計畫表註記所示(見本院110年度壢交簡字第
    188號卷第73頁)，系爭機車與原告進入路口及撞擊瞬間為時
    相一(中華路往中園路行相為直行及右轉箭頭綠燈號誌，中
    華路往桃園方向為圓形綠燈號誌)，足認系爭事故發生時，
    被告之行相已轉為紅燈，被告卻未遵守號誌指示仍持續通行
    路口，且亦未依規定兩段式左轉而逕行向左迴轉終致系爭事
    故發生，又依當時並無不能注意之情事，被告竟未注意及此
    ，自有過失甚明。至被告雖辯以當時是綠燈云云，然依上開
    勘驗結果，系爭事故發生時被告之行相已為紅燈，被告所辯
    ，顯與上開勘驗結果不符，自非可採。從而，被告自應負擔
    侵權行為損害賠償責任。
(二)原告是否與有過失?
　1.被告辯稱原告有未注意車前狀之過失云云，然系爭事故之發
    生，係肇因於被告未依號誌騎乘自行車穿越路口及未依規定
    兩段式左轉，已如前述，而原告就此突發狀況，當無事先預
    見而有所防免之可能，則其因煞車不及而碰撞被告，尚難認
    有何未注意車前狀況之過失，桃園市政府車輛行車事故鑑定
    會鑑定意見書亦同此認定。從而，系爭事故之發生，原告自
    無過失責任可言，被告以前詞辯以原告有過失責任，尚非可
    採。另按刑事判決所認定之事實，於獨立之民事訴訟，並無
    拘束力，民事法院就當事人主張之該事實，及其所聲明之證
    據，仍應自行調查斟酌，決定取捨（最高法院86年度台上字
    第2060號民事判決意旨參照），原告因系爭事故雖經本院11
    0年度壢交簡字第188號刑事判決認定犯過失傷害罪，處拘役
    50日，如易科罰金，以1,000元折算1日確定，然揆諸上開見
    解，刑事案件之有罪與否，並不拘束本院民事權利義務關係
    之判斷，更無拘束本院認定之效力，從而自不影響本院依上
    開證據認定原告無過失責任，併此敘明。
(三)原告得請求之金額為若干?
  1.醫療費用:
  ⑴按民法第193條第1項規定：「不法侵害他人之身體或健康者
    ，對於被害人因此喪失或減少勞動能力或增加生活上之需要
    時，應負損害賠償責任。」
  ⑵被告應負侵權行為之責，已如上述，又被告於系爭事故發生
    時人車倒地，並因系爭傷害於同日前往天晟醫院就診，此有
    天成醫療社團法人天晟醫院(下稱天晟醫院)診斷證明書在卷
    可佐(見附民卷第17頁)，原告所受之系爭傷害與被告上開侵
    權行具有相當因果關係，堪予認定。原告因此支出醫療費用
    共80,889元，亦有醫療費用收據在卷可參（見附民卷第25至
    35頁），原告於此部分之請求，自屬有據，應予准許。
  2.看護費用:　 
    原告因系爭事故於108年12月18日住院，於108年12月23日出
    院，需他人照顧1個月，此有天晟醫院診斷證明書在卷可參
    （見附民卷第17頁）。本院審酌原告所受系爭傷害於住院期
    間亦有專人全日照顧為必要，故原告主張31日全日看護之必
    要，應屬有據，又全日看護費用每日2,200元，亦未逾一般
    社會通常經驗，故原告請求31日全日看護之費用共計68,200
    元(計算式:2,200元×31日＝68,200元)，自屬可採。
  3.不能工作之損失:
  ⑴原告主張因本件事故受有4個月不能工作之損失96,000元等語
    。查原告提出之出勤明細表所示，原告於本件事故發生後即
    108年12月19日至111年3月26日止，均因車禍而請病假，此
    有日上精機工業股份有限公司之原告請假卡可佐(見附民卷
    第43、45頁)，是應認原告因本件事故不能工作之日數為3個
    月又8日。又原告逾此日數之主張，並未提出請假之相關證
    據供本院審認，難認有據。
  ⑵次查原告每月之薪資為24,000元，此有原告投保資料表在卷
    可參（見附民卷第41頁）。是以此計算原告得請求之工作損
    失即為78,400元(計算式：24,000元×3個月+24,000元×8/30=
    78,400)，原告於此範圍內之請求，應屬有據。
  4.精神慰撫金:
　  按民法第195條第1項前段規定：「不法侵害他人之身體、健
    康者，被害人雖非財產上之損害，亦得請求賠償相當之金額
    。」次按人格權遭遇侵害，受有精神上之痛苦，而請求慰藉
    金之賠償，其核給之標準，須斟酌雙方之身份、資力與加害
    程度及其他各種情形核定相當之數額。且所謂「相當」，應
    以實際加害情形是否重大及被害人之身份、地位與加害人之
    經濟情況等關係定之（最高法院86年度台上字第3537號判決
    意旨參照）。本院審酌原告因系爭事故所受傷害於精神上可
    能承受之無形痛苦、兩造之所得（見本院卷第35至43頁）等
    一切情狀，認原告請求被告賠償200,000元精神慰撫金，尚
    屬過高，應以100,000元為適當。從而，原告得請求之金額
    共計327,489元(計算式：80,889元+68,200元+78,400元+100
    ,000元=327,489元)。
  5.按民法第233條第1項規定：「遲延之債務，以支付金錢為標
    的者，債權人得請求依法定利率計算之遲延利息。第203條
    規定：「應付利息之債務，其利率未經約定，亦無法律可據
    者，週年利率為百分之5。」第229條第2項規定：「給付無
    確定期限者，債務人於債權人得請求時，經其催告而未為給
    付，自受催告時起，負遲延責任。其經債權人起訴而送達訴
    狀，或依督促程序送達支付命令，或為其他相類之行為者，
    與催告有同一之效力。」查本件損害賠償債務，其給付並無
    確定期限，原告既於言詞辯論期日當庭請求遲延利息自111
    年7月6日起算，於法亦無不合。
四、綜上所述，原告依侵權行為之規定，請求被告應給付原告32
   7,489元，及自111年7月6日起至清償日止，按年息5％計算之
   利息，為有理由，應予准許。逾此部分之請求則屬無據，應
   予駁回。
五、本件原告勝訴部分係適用簡易程序所為被告敗訴之判決，爰
    依民事訴訟法第389條第1項第3款之規定，依職權宣告假執
    行，並依同法第392條第2項，依聲請為被告預供擔保，得免
    為假執行之宣告。另原告雖聲明願供擔保請准宣告假執行，
    惟本院既已職權宣告之，原告此部分聲請，核僅為促請本院
    職權發動，自無庸另為准駁之諭知。至原告敗訴部分，其假
    執行之聲請即因訴之駁回而失所依據，應併予駁回。
六、本件事證已臻明確，兩造其餘主張陳述及所提之證據，經審
    酌均與本院前揭判斷無影響，毋庸一一論述，附此敘明。
七、訴訟費用負擔之依據：民事訴訟法第79條。又本件為刑事庭
    移送民事庭之附帶民事訴訟案件，免納裁判費用，此有刑事
    訴訟法第504條第2項之明文規定。惟原告因擴張聲明至445,
    089元，而繳納裁判費1,440元，本院審酌原告勝訴部分327,
    489元占其請求金額約74％，是依上揭規定，認應由被告負擔
    裁判費1,066元，餘由原告負擔，爰諭知如主文第3項所示。
中　　華　　民　　國　　111 　年　　9 　　月　　29　　日
                  中壢簡易庭      法  官  江碧珊
以上為正本係照原本作成。
如不服本判決，應於送達後20日內，向本院提出上訴狀並表明上
訴理由。
如委任律師提起上訴者，應一併繳納上訴審裁判費。
中　　華　　民　　國　　111 　年　　9 　　月　　29　　日
                                  書記官  張育誠